Inventaris van het archief van de Opzichter der verlichting van de vuurtoren te Scheveningen, 1886-1972
Nationaal Archief, Den Haag
Ministerie van Marine: Opzichter der Verlichting van de Vuurtoren te Scheveningen
Vuurtoren Scheveningen
1886-1972
D27525
3.80 meter; 183 inventarisnummers.
Normale geschreven, getypte en gedrukte documenten, geen bijzondere handschriften.
Nationaal Archief, Den Haag
Ministerie van Marine / Opzichter der verlichting van de vuurtoren te Scheveningen
De vuurtoren te Scheveningen fungeerde als kustwachtpost ter voorkoming van het stranden van schepen. In 1895 kwam daar de taak van stormwaarschuwing bij. Het archief bevat stukken betreffende het onderhoud van de vuurtoren; dagboeken betreffende de zichtbaarheid der kustlichten; journaals van de kustwachtdienst; een handleiding Marine en Internationaal seinboek. Het archief is niet compleet: zo ontbreekt een groot gedeelte van de correspondentie en een aantal registers.
Archiefvorming
Geschiedenis van de archiefvormer
Een korte schets van de geschiedenis en organisa-tie van de kustverlichting en -bewaking
1. De betonning, bebakening en verlichting
1.1 Inleiding
Onder betonning, bebakening en verlichting wordt verstaan:
de markering van de vaarwegen, scheepvaartroutes en mijninstallaties op zee met behulp van tonnen, (licht)boeien, (licht)bakens, lichtlijnen, lichtschepen, lichtplatforms, walradarketens, lichttorens en kleinere kustlichten. Betonning beoogt vaarwaters en gevaren voor de scheepvaart aan te geven door drijvende verankerde voorwerpen. Bebakening doet dit door vast opgestelde merktekens. Verlichting kan plaatshebben via betonningsvoorwerpen, maar ook door lichtschepen en lichtplatforms op zee en lichttorens en lichtopstanden aan de wal.
Inventaris inspecteurs(-generaal), 14-15.
Ten behoeve van de kustverkenning uit zee stelde men al in de Middeleeuwen vuurbakens op aan de monding van havens, rivieren en zeestromen in de vorm van gestookte kolenvuren. Rond 1840 werden alle hout- en kolenvuren in torens aan de kust vervangen door olielampen met parabolische spiegels of glazen lenzen. In de tweede helft van de 19e eeuw kwamen er gaslampen, die rond 1910 werden vervangen door booglampen met koolspitsen. Daarna gingen de lichttorens over op gloeilampen. Als de elektriciteit van lichttorens uitviel, was automatisch gasverlichting mogelijk.
1.2 De organisatie
De geschiedenis van de betonning, bebakening en verlichting hangt nauw samen met die van het Loodswezen. eerstgenoemde taken kwamen te ressorteren onder dezelfde ministeries en functionarissen, die ook verantwoordelijk waren voor de beloodsing van schepen.
Inventaris van de archieven van het 1ste en 2de district van het Loodswezen ressorterende onder het ministerie van Marine (1820) 1827-1945 (1958). (Winschoten, 1988) 12 (Algemeen Rijksarchief, nr. toegang 2.12..25) (Voortaan: inventaris 1ste en 2de district).
Er was voor het eerst sprake van een samengaan van beide disciplines in 1813. Bij soeverein besluit van 7 december 1813 werd het departement van Marine ingesteld. Dit departement nam de zorg voor het loodswezen, de tonnen en bakens over van de directie van de Waterstaat.
Art.11 van voornoemd besluit bepaalde onder meer dat
"Zijne administratie zich (zal) uitstrekken over (...) de (...) kustbeseining, het loodswezen, de tonnen en de bakens (...)."
Soeverein Besluit van 7 december 1813, no.14.
Deze zorg werd met ingang van 1 maart 1814 door de commissarisgeneraal van Marine gedelegeerd aan de inspecteurs van het Noorder en Zuider Departement, met respectievelijk de standplaatsen Amsterdam en Rotterdam. De grens tussen beide departementen lag bij de haven van Scheveningen, welke behoorde tot het Noorder Departement.
Koninklijk Besluit (voortaan: KB) van 26 februari 1814, no.67.
Het Noorder en het Zuider Departement werden in 1830 opgeheven en daarvoor in de plaats werd de Inspectie voor het Loodswezen ingesteld, met aan het hoofd de inspecteur-generaal.
Inventaris van de archieven van de inspecteures(-generaal)/directeurs generaal van het Loodswezen (1786) 1814-1979 (1980) en van het archief van de Marinestoomvaartdienst (1816) 1824-1843 (1929) (Winschoten, 1993) 13 (Voortaan: Inventaris inspecteurs(-generaal).
Het gebied werd ingedeeld in acht districten
1e district: Friese Zeegat en Eems
2e district: Terschelling en het Vlie
3e district: Texel
4e district: Goedereede en Maas
5e district: Brouwershaven
6e district: Monden van de Schelde
7e district: Vlissingen
8e district: Vlissingen
met elk een onderinspecteur. Scheveningen ressorteerde onder het 4e district: Goedereede en Maas.
De Inspectie verkreeg in 1835 tevens de zorg voor de betonning, bebakening en verlichting langs de kust, de zeegaten en op de benedenrivieren.
KB van 29 december 1835, no.69.
Eind 1845 werd op het ministerie van Marine een afzonderlijk bureau G ingesteld voor het Loodswezen, onder leiding van een inspecteur over het "Loodswezen, Vuren, Tonnen en Bakens".
KB van 31 december 1845, no.64.
In 1859 kwam de leiding van de nieuw ingestelde afdeling Loodswezen en de dienst van het Loodswezen, de betonning, bebakening en de verlichting toe aan een inspecteur-generaal.
KB van 12 november 1859, Stbl. 108.
Rond 1912 functioneerden op de lichttorens opzichters-machinisten, opzichters, lichtwachtermachinisten, lichtwachter-stokers en lichtwachters.
Inventaris inspecteurs(-generaal), 17.
Met ingang van 1 mei 1925 werd het aantal districten teruggebracht van 8 naar 6
KB van 23 maart 1925, Stbl.106. Tevens werd het Algemeen Reglement op den Loodsdienst en de Bijzondere Reglementen op den Loodsdienst in de districten gewijzigd.
, te weten:
1. Eems
2. Terschelling en het Vlie
3. Texel en IJnuiden
4. Goedereede en Maas
5. Brouwershaven
6. Monden der Schelde.
Vanaf 1 september 1928 werden de zaken betreffende het loodswezen behandeld door de IXde Afdeling van het ministerie van Defensie, dat in de plaats kwam van de opgeheven ministeries van Oorlog en Marine.
Inventaris inspecteurs(-generaal, 14.
Op last van de Duitse bezetter werden met ingang van 22 juni 1940, vanwege de opheffing van het ministerie van Defensie, de taken betreffende het loodswezen ondergebracht bij de afdeling Loodswezen van het ministerie van Waterstaat.
Per 1 juli 1945 kreeg het ministerie van Marine weer het beheer over het loodswezen.
Inventaris inspecteurs(-generaal), 14-15.
In 1972 werd het aantal districten teruggebracht tot vier
Algemeen Reglement van de Loodsdienst, vastgesteld bij KB van 10 april 1972, Stbl.238.
, te weten:
1. District Noord, met als standplaats Delfzijl
2. District IJmond, met als standplaats Delfzijl
3. District Rijnmond, met als standplaats Rotterdam.
4. District Scheldemond, met als standplaats Vlissingen.
De vuurtoren Scheveningen ressorteerde vanaf april 1972 onder het District Rijnmond.
Met ingang van 1 januari 1980 ging de zorg voor het loodswezen over van het ministerie van Defensie naar het ministerie van Verkeer en Waterstaat.
KB van 12 december 1979, Stbl. 702.
2 Kustbewaking en stormwaarschuwing
2.1 De kustbewaking
Rond het jaar 1880 had de Noord- en Zuid-Hollandse Redding-Maatschappij een aantal uitkijkposten langs de kust ingericht, die bij slecht weer werden bezet. Desondanks kon op de avond van 5 juli 1882 ter hoogte van Scheveningen Zr. Ms. "Adder", waarbij 65 mannen het leven verloren, onopgemerkt vergaan. Naar aanleiding van deze ramp werd in de zomer van 1883 het houden van een uitkijk en het rapporteren van in nood verkerende schepen aan het personeel van de kustverlichting opgedragen.
De kustwachtposten ressorteerden onder het bestuur van de inspecteur van het district waarbinnen deze posten waren gevestigd.
Inventaris 1ste en 2de district, 13.
Ook in de lichttoren van Scheveningen werd een kustwachtpost gevestigd.
De kustwacht hield in het houden van uitkijk op de grote lichttorens, semafoors en lichtschepen, het geven van seinen ter voorkoming van stranding en het nemen van maatregelen als schepen in nood verkeerden of als een scheepsramp had plaatsgevonden. Vanaf 1883 namen daartoe lichtwachters telefonisch of telegrafisch contact op met telegraafkantoren, redding- en sleepbootmaatschappijen, Scheveningen-radio etc.
Inventaris inspecteurs(-generaal), 20.
Daartoe hielden de wachters van uur tot uur bij wat zij op zee of voor de kust zagen in zogenaamde verlichtings- of kustwachtjournaals.
De Kustwacht, later ook wel de Vredeskustwacht genoemd, werd in 1877 opgericht. Bij mobilisatie werd de Vredeskustwacht opgenomen in de Militaire Kustwacht of Marinekustwacht. Bij gewone vredesdienst bleef het personeel van de kustverlichting onder de bevelen van de betrokken inspecteurs in de districten.
Inventaris inspecteurs(-generaal), 15.
2.2 De stormwaarschuwing
In 1899 werd de Stormwaarschuwingsdienst als (Visuele' Wind- en Storm waarschuwingsdienst ingesteld.
Inventaris inspecteurs(-generaal), 15.
Langs de kust, op lichtschepen, langs de oevers van benedenrivieren en kanalen werden door seingevers stormseinen gehesen. De orders tot het tonen en neerhalen van de dag- en nachtstormseinen werden door het KNMI gegeven. Behalve seingevers waren er waarnemers bij de dienst, die berichten inzonden over de waargenomen weerstoestand.
Inventaris inspecteurs(-generaal), 20.
3 De vuurtoren te Scheveningen
3.1 Een korte historische schets
De vroegste vermelding van een vuurbaak bij Scheveningen dateert uit de zestiende eeuw. Een vuurbaak was een eenvoudige houten constructie met gemetselde wanden en kleine vensters. Het vuur werd bovenop het plat op een ijzeren rooster gestookt.
Als brandstof voor de vuren werd hout, turf, mest of steenkool gebruikt.
Op de Scheveningse vuurbaak brandde het kolenvuur voor het laatst in 1807. In dat jaar werd boven op de vuurbaak een grote lantaarn geplaatst. Deze bestond uit een stenen onderbouw met een metalen constructie, die ingevuld werd met glas. Binnenin werd een krachtige olielamp geplaatst. In de loop der jaren werd het aantal lampen uitgebreid tot drie.
In 1850 werd de stenen vuurbaak verhoogd van 23 naar 29 meter. De oude lantaarn werd vervangen door een koperen lantaarn met een moderne lamp, die de drie olielampen verving. De vuurbaak was daarmee een van de modernste kustlichten geworden.
De grootste vernieuwing kwam met de bouw van de huidige 30 meter hoge gietijzeren vuurtoren in 1875. Dit betekende het definitieve einde van de vuurbaak.
Deze vuurtoren had, in tegenstelling tot zijn voorganger, een draailicht. De lantaarn bestond uit een olielamp met daar omheen een zestienhoekig lenzensteldel. Met behulp van een uurwerk draaiden de lenzen in een reglmatig maar lamgzaam tempo rond de lamp.
In 1909 kreeg de vuurtoren elektrisch licht. Tevens werd ook het draaiwerk geëlektrificeerd.
3.2 Het personeel
In 1807 waren de aanstekers van het olielicht Maarten Baak en Arie Hoogenraad. In de jaren veertig van de 19e eeuw was J. Hoogenraad opzichter van de vuurbaak, M. Baak 1e wachter en S. Jol 2e wachter bij de vuurbaak.
De opzichters en de lichtwachters waren verantwoordelijk voor de verzorging van het kustlicht. In 1875 was P. van der Harst opzichter. Hij was in dienst van het loodswezen, onderdeel van het ministerie van Marine.
Het personeel van de vuurtoren bestond eind 19e eeuw uit een opzichter-machinist, drie tot vijf lichtwachters van de eerste categorie en twee lichtwachter-stokers.
Er deden steeds twee wachters samen in de toren dienst, terwijl daarnaast een wachter oproepbaar moest zijn.
In 1887 kreeg de vuurtorenwachter er een belangrijke nevenfunctie bij, nl. die van kustwacht. Daarnaast hesen ze seinen voor de stormwaarschuwingsdienst.
In 1895 werd de taak verder uitgebreid met die van stormwaarschuwing. In opdracht van het KNMI in De Bilt werd overdag door middel van het hijsen en neerhalen van stormseinen de windkracht aangegeven. 's Nachts gebeurde dit d.m.v. lichten.
Als gevolg van een reorganisatie in 1934 werd het aantal wachters flink ingekrompen. Het personeel bestond nu uit een opzichter, een lichtwachter en een hulplichtwachter.
Tijdens de Tweede Wereldoorlog heeft de vuurtoren niet gewerkt. Na de oorlog nam de vuurtorenwachter opnieuw zijn plaats in.
In 1955 bestond het personeel uit hoofd-lichtwachter B. de Korte en de vier lichtwachters A. Taal, K. van Wijk, J. Pronk en J. Vrolijk.
Begin jaren zeventig bestond het team uit hoofd-lichtwachter A. Starrenburg en de vier lichtwachters A. Taal, A.Pronk, M. den Dulk en C.J. Vooijs. Zij waren de laatste vuurtorenwachters van Scheveningen. Door de verbeterde radar en de automatisering van de kustverlichting was medio de jaren zeventig bemanning van de vuurtoren niet meer nodig.
De informatie is ontleend aan C. Havelaar, De vuurtoren van Scheveningen (Scheveningen, 1995).
Geschiedenis van het archiefbeheer
Het onderhavige archief berustte in de vuurtoren van Scheveningen. Op 25 januari 1984 werd het archief, voorzien van een plaatsingslijst, overgebracht naar het ministerie van Verkeer en Waterstaat, Directoraat-Generaal Scheepvaart en Maritieme Zaken.
Tot 1980 had het ministerie van Defensie echter het beheer over de archiefbescheiden met betrekking to het loodswezen. In dat licht bezien werd het archiefdeel van vóór 1980 dan ook aan voornoemd ministerie overgedragen. Wanneer is echter niet bekend.
De verwerving van het archief
Overbrenging van een overheidsarchief
Inhoud en structuur van het archief
2.12
Inhoud
Het archief beslaat de periode 1886-1972 en is gevormd door de opzichter der verlichting van de vuurtoren te Scheveningen.
Het archief is niet compleet. Zo ontbreekt met name een groot gedeelte van de correspondentie en een aantal registers.
Selectie en vernietiging
Vóór selectie had het archief een omvang van 2,70 strekkende meter. Hiervan is 0,42 meter vernietigd.
Vernietiging vond plaats op basis van de Lijst van voor vernietiging in aanmerking komende archiefbescheiden van het Ministerie van Defensie, 1987.
Aanwijzingen voor de gebruiker
Openbaarheidsbeperkingen
Volledig openbaar.
Materiële beperkingen
Aanvraaginstructie
Openbare archiefstukken kunnen online worden aangevraagd en gereserveerd. U kunt dit ook via de terminals in de studiezaal van het Nationaal Archief doen. Om te kunnen reserveren dient u de volgende stappen te volgen:
U maakt een profiel aan op www.gahetna.nl, en logt vervolgens in
Via de archiefinventaris (alleen de beschrijvingen met rode nummers) selecteert u het gewenste archiefstuk door op de knop 'Reserveren' te klikken
In het volgende scherm geeft u aan op welke dag u het archiefstuk wilt inzien
Indien u zich bevindt in de studiezaal en een tafelnummer heeft ontvangen kunt u dit nummer vermelden. Als u geen tafelnummer heeft kunt u tafelnummer 777 laten staan
Vervolgens bevestigt u uw reservering door deze te versturen.
Verwant materiaal
Beschikbaarheid van kopieën
Beschrijving van de series en archiefbestanddelen
- Archief van de Opzichter der Verlichting van de vuurtoren van Scheveningen
  - Voorschriften betreffende de post- en telegraafdienst., 1886-1887, 1891, 1894-1895; 1; 1 omslag
  - Instructie inzake het doen van mededeling door Rijkstelegraafkantoren van de inhoud der kustwachttelegrammen aan het dagblad "Scheepvaart" te Rotterdam., 1896; 2; 1 stuk
  - Registers van verzonden telegrammen, meldingen betreffende de kust- en lichtwacht, kustseinberichten en gewisselde seinen met oorlogsschepen., 1899-1928; 3-4; 2 delen
    - 1899 juli 12 - 1919 mrt. 26, 3
    - 1919 apr. 12 - 1928 mrt. 22, 4
  - Register van seinberichten van en aan Nederlandse (oorlogs)schepen., 1904 juni 2 - 1914 juli 14; 5; 1 deel
  - Brievenboeken van uitgaande stukken., 1904-1911, 1933-1958; 6-12; 7 delen
    - 1904 mei 13 - 1909 mrt. 22, 6
    - 1910 jan. 24 - 1911 sep. 8, 7
    - 1933 sep. 27 - 1938 feb. 14, 8
    - 1940 juli 2 - 1941 dec. 19, 9
    - 1942 juni 20 - 1947 apr. 25, 10
    - 1947 mei 3 - 1956 dec. 31, 11
    - 1956 juni 2 - 1958 jan. 25, 12
  - Register van artikelen behorende tot de verlichting van de kustwacht en stormwaarschuwingsdienst te Scheveningen., 1906 jan. - 1919 dec.; 13; 1 deel
  - Instructie voor de ijswaarnemers. Met ijsberichten., 1907, 1917, 1929; 14; 1 omslag
  - Registers met gegevens over aanvraag en verbruik van petroleum, staat en onderhoud van gebouwen en verlichting en afschriften van circulaires., 1908-1919; 15-20; 6 delen
    - 1908-1909, 15
    - 1910, 16
    - 1911-1912, 17
    - 1913-1914, 18
    - 1915-1916, 19
    - 1917-1919, 20
  - Dagboeken van de Verlichtingsdienst., 1909-1934; 21-35; 15 delen
    - 1909 mrt. 9 - 1910 mei 17, 21
    - 1910 okt. 11 - 1912 jan. 20, 22
    - 1912 jan. 20 - 1913 juli 1, 23
    - 1913 juli 1 - 1914 nov. 24, 24
    - 1914 nov. 25 - 1917 feb. 21, 25
    - 1917 mrt. 12 - 1918 dec. 12, 26
    - 1919 nov. 28 - 1920 aug. 18, 27
    - 1920 aug. 19 - 1921 feb. 20, 28
    - 1921 feb. 20 - 1923 feb. 14, 29
    - 1923 feb. 15 - 1924 juli 25, 30
    - 1924 juli 25 - 1926 nov. 3, 31
    - 1927 nov. 3 - 1928 juli 20, 32
    - 1928 juli 20 - 1931 juli 20, 33
    - 1931 juli 27 - 1934 jan. 1, 34
    - zj. jan. 26 - zj. okt. 12, 35
  - Instructie voor de waarnemend opzichter., 1910; 36; 1 katern
  - Dagboeken betreffende de zichtbaarheid van kustlichten vanaf de lichttoren te Scheveningen., 1910-1933, 1951-1958; 37-80; 44 delen
    - 1910 juli 16 - 1910 okt. 22, 37
      Met journaal van de kustwachtdienst, 1910 aug. 12 - 1910 okt. 20
    - 1910 okt. 22 - 1911 mrt. 11, 38
    - 1911 mrt. 11 - 1911 sep. 25, 39
    - 1911 sep. 25 - 1912 feb. 10, 40
      Met journaal van de kustwachtdienst feb. 1 - apr. 22 (1912)
    - 1912 feb. 10 - 1912 sep. 1, 41
    - 1912 sep. 1 - 1913 mrt. 7, 42
    - 1913 mrt. 7 - 1913 sep. 13, 43
    - 1913 sep. 13 - 1914 jan. 29, 44
    - 1914 jan. 29 - 1914 aug. 13, 45
    - 1914 aug. 14 - 1915 feb. 4, 46
    - 1915 feb. 5 - 1915 nov. 21, 47
    - 1915 nov. 21 - 1916 okt. 26, 48
    - 1916 okt. 27 - 1917 okt. 13, 49
    - 1917 okt. 13 - 1918 mrt. 16, 50
    - 1918 mrt. 16 - 1918 okt. 8, 51
    - 1918 okt. 8 - 1919 feb. 17, 52
    - 1919 feb. 17 - 1919 juli 18, 53
    - 1919 juli 19 - 1919 nov. 26, 54
    - 1919 nov. 26 - 1920 mrt. 23, 55
    - 1920 mrt. 23 - 1920 sep. 25, 56
    - 1920 sep. 25 - 1921 jan. 25, 57
    - 1921 jan. 25 - 1921 okt. 11, 58
    - 1921 okt. 11 - 1922 juni 16, 59
    - 1922 juni 16 - 1923 mrt. 2, 60
    - 1923 mrt. 3 - 1923 dec. 5, 61
    - 1923 dec. 6 - 1924 sep. 8, 62
    - 1924 sep. 8 - 1925 apr. 21, 63
    - 1925 apr. 21 - 1926 jan. 10, 64
    - 1926 jan. 11 - 1926 nov. 2, 65
    - 1926 nov. 2 - 1927 juli 18, 66
    - 1927 juli 18 - 1928 feb. 11, 67
    - 1928 feb. 11 - 1928 nov. 19, 68
    - 1928 nov. 19 - 1929 feb. 19, 69
    - 1929 feb. 19 - 1930 jan. 11, 70
    - 1930 jan. 11 - 1930 dec. 2, 71
    - 1930 dec. 2 - 1931 okt. 12, 72
    - 1931 okt. 12 - 1932 mei 2, 73
    - 1932 mei 3 - 1933 jan. 20, 74
    - 1951 aug. - 1954 sep. 30, 75
    - 1954 okt. 1 - 1955 juli 31, 76
    - 1955 aug. 1 - 1955 dec. 31, 77
    - 1956 jan. 1 - 1956 juli 16, 78
    - 1956 juli 17 - 1957 juli 31, 79
    - 1957 aug. 1 - 1958 juli 31, 80
  - Journaals van de kustwachtdienst., 1910-1938, 1946-1963; 81-148; 68 delen
    Zie ook inv.nrs. 37 en 40
    - 1910 feb. 1 - 1910 mrt. 21, 81
    - 1910 okt. 22 - 1911 jan. 18, 82
    - 1911 jan. 18 - 1911 mei 20, 83
    - 1912 mrt. 18 - 1912 juli 1, 84
    - 1912 juli 1 - 1912 okt. 22, 85
    - 1912 okt. 22 - 1913 feb. 18, 86
    - 1913 feb. 18 - 1913 juni 6, 87
    - 1913 juni 6 - 1913 sep. 1, 88
    - 1913 sep. 1 - 1913 dec. 3, 89
    - 1913 dec. 3 - 1914 mrt. 4, 90
    - 1914 mrt. 5 - 1914 mei 24, 91
    - 1914 mei 24 - 1914 aug. 11, 92
    - 1914 aug. 11 - 1914 nov. 18, 93
    - 1914 nov. 18 - 1915 mei 6, 94
    - 1915 mei 6 - 1915 sep. 16, 95
    - 1915 sep. 16 - 1916 feb. 17, 96
    - 1916 feb. 17 - 1916 aug. 5, 97
    - 1916 aug. 5 - 1917 jan. 31, 98
    - 1917 jan. 31 - 1917 juli 20, 99
    - 1917 juli 20 - 1917 dec. 28, 100
    - 1917 dec. 28 - 1918 mei 21, 101
    - 1918 mei 21 - 1918 sep. 27, 102
    - 1918 sep. 27 - 1919 feb. 12, 103
    - 1919 feb. 12 - 1919 apr. 18, 104
    - 1919 sep. 5 - 1920 jan. 29, 105
    - 1920 jan. 30 - 1920 juni 2, 106
    - 1920 juni 3 - 1920 sep. 28, 107
    - 1920 sep. 28 - 1921 jan. 25, 108
    - 1921 jan. 30 - 1921 juli 4, 109
    - 1921 juli 6 - 1921 dec. 31, 110
    - 1922 jan. 1 - 1922 juli 5, 111
    - 1922 juli 7 - 1923 jan. 10, 112
    - 1923 jan. 11 - 1923 juli 17, 113
    - 1923 juli 18 - 1923 nov. 16, 114
    - 1923 nov. 16 - 1924 mei 26, 115
    - 1924 mei 26 - 1924 sep. 28, 116
    - 1925 feb. 6 - 1925 aug. 3, 117
    - 1925 aug. 4 - 1926 feb. 6, 118
    - 1926 feb. 7 - 1926 aug. 11, 119
    - 1926 aug. 11 - 1927 feb. 22, 120
    - 1927 feb. 22 - 1927 sep. 3, 121
    - 1927 sep. 3 - 1928 mrt. 17, 122
    - 1928 mrt. 17 - 1928 juli 20, 123
    - 1928 juli 20 - 1929 jul. 29, 124
    - 1929 juli 29 - 1930 aug. 18, 125
    - 1933 jan. 27 - 1938 jan. 1, 126
    - 1946 mei 19 - 1947 aug. 17, 127
    - 1947 aug. 17 - 1948 aug. 24, 128
    - 1948 aug. 25 - 1950 juni 19, 129
    - 1950 juni 20 - 1951 aug. 31, 130
    - 1951 sep. 1 - 1952 apr. 30, 131
    - 1952 mei 1 - 1952 aug. 7, 132
    - 1952 aug. 8 - 1952 nov. 15, 133
    - 1952 nov. 16 - 1953 mrt. 8, 134
    - 1953 juni 14 - 1953 sep. 24, 135
    - 1953 sep. 25 - 1954 juni 1, 136
    - 1954 juni 1 - 1955 mrt. 9, 137
    - 1958 apr. 9 - 1959 apr. 15, 138
    - 1959 apr. 15 - 1959 juli 8, 139
    - 1959 okt. 13 - 1960 jan. 24, 140
    - 1960 jan. 24 - 1960 aug. 6, 141
    - 1960 aug. 7 - 1961 feb. 7, 142
    - 1961 feb. 7 - 1961 aug. 2, 143
    - 1961 aug. 2 - 1962 jan. 21, 144
    - 1962 jan. 21 - 1962 juli 15, 145
    - 1962 juli 15 - 1963 jan. 5, 146
    - 1963 jan. 5 - 1963 juli 4, 147
    - 1963 juli 5 - 1963 dec. 20, 148
  - Algemene instructie voor de seingevers, waarnemers en voor de telegraafkantoren, belast met het overbrengen van de stormseinen., 1916; 149; 1 omslag
  - Agenda van ingekomen stukken., 1919 apr. 3 - 1935 okt. 16; 150; 1 deel
  - Agenda van ingekomen circulaires., 1919 apr. 4 - 1935 mrt. 8; 151; 1 deel
  - Brievenboeken van ingekomen circulaires., 1919-1960; 152-155; 4 delen
    - 1919 nov. 27 - 1923 aug. 8, 152
    - 1923 aug. 27 - 1937 sep. 25, 153
    - 1937 sep. 24 - 1940 jun. 24 1945 nov. 19 - 1950 dec. 1, 154
    - 1951 sep. - 1960 aug. 8, 155
  - Brievenboek van ingekomen en uitgaandes stukken aan en van P. Hollaar inzake de Bond van Minder Personeel der Betonning en Verlichting., 1920; 156; 1 katern
  - Registers van gewisselde seinen., 1921-1932; 157-158; 2 delen
    - 1921 aug. 7 - 1927 juni 29, 157
    - 1927 sep. 28 - 1932 juni 9, 158
  - Voorschrift omtrent de uitvoering van onderhoudswerken. Met model-staat en 2 circulaires., 1922; 159; 1 katern
  - Dienstregeling voor het personeel der kustwacht en -verlichting te Scheveningen., 1922; 160; 1 stuk
  - Ingekomen stukken van de Inspectie van het Loodswezen in het 4e en 5e district te Rotterdam., 1922-1957; 161; 1 omslag
  - Inventarissen van het telefoonmaterieel van de Marine-kustwacht., 1927; 162; 1 omslag
  - Staten van verzonden kustwachttelegrammen., 1931-1933; 163; 1 omslag
  - Ingekomen stukken van de Marine-kustwacht te Amsterdam., 1939-1940; 164; 1 omslag
  - Brievenboek van ingekomen stukken., 1940 juni 14 - 1953 dec. 24; 165; 1 deel
  - Agenda van ingekomen en uitgaande stukken., 1940-1966; 166; 1 deel
  - Register met gegevens betreffende de kustwacht., 1952-1955; 167; 1 deel
  - Register met staten van ziekte- en verlofdagen en van personeel dat dienst heeft gedaan als tijdelijk lichtwachter., 1952-1972; 168; 1 deel
  - Register van de uitkijk- en meldingsdienst ten behoeve van marine-oefeningen in NAVO-verband., 1953 sep. 16 - 1954 juni 25; 169; 1 deel
  - Register van de luchtwachtpost, betreffende meldingen van vliegtuigen en marine-vaartuigen., 1953-1965; 170-171; 2 delen
    - 1953 okt. 15 - 1955 mrt. 15, 170
    - 1955 mrt. 21 - 1965 mrt. 16, 171
  - Registers van ontvangen radioberichten., 1955-1967; 172-173; 2 delen
    - 1955 okt. 2 - 1960 okt. 16, 172